【裁判字號】    89,簡上,117
【裁判日期】    900425
【裁判案由】    清償借款
【裁判全文】
臺灣新竹地方法院民事判決  八十九年度簡上字第一一七 號
    上  訴  人  乙○○
    被  上訴人  丙○○
    訴訟代理人  甲○○
右當事人間清償借款事件，上訴人對於中華民國九十年九月八日本院竹東簡易庭八十
九年度竹東簡字第一０三號判決提起上訴，本院判決如左：
    主    文
上訴駁回。
第二審訴訟費用由上訴人負擔。
    事實及理由
一、本件上訴人起訴主張：被上訴人丙○○原住於上訴人所有坐落竹東鎮○○街六七
    巷十號房屋，於民國（下同）八十七年九月間，被上訴人向上訴人借款新台幣（
    下同）九萬元，迄今未償還，嗣二人分手時，被上訴人並取走上訴人所有三洋牌
    床頭音響一組及鐵力士手錶一只等物，為此，依清償借款及不當得利之法律關係
    ，提起本件訴訟請求被上訴人清償借款，並返還音響及手錶等語；並聲明（一）
    原判決廢棄。（二）被上訴人應給付上訴人九萬元，及自訴狀繕本送達被告翌日
    起至清償日止，按年息百分之五計算之利息。（三）被上訴人應返還上訴人三洋
    牌床頭音響一組及鐵力士手錶一支。
二、被上訴人則以：八十四年底認識上訴人，半年後搬進上訴人所有上開房屋居住，
    嗣因上訴人的太太發現上情，乃趕走被上訴人，上訴人幫被上訴人找房子時，因
    錢不夠，所以上訴人就贈與被上訴人九萬元，至於手錶及音響分別是在八十五年
    、八十六年被上訴人生日時，上訴人所送之禮物等語置辯。並聲明（一）上訴駁
    回。（二）第二審訴訟費用由上訴人負擔。
三、兩造不爭之事實：
    上訴人原住在上訴人所有之房屋內，被上訴人自上訴人處取得男用手錶一隻、音
    響一台。
四、查二造原是男女朋友一節，已據上訴人在原審自承在卷，則被上訴人主張二造原
    是男女朋友應屬可採，上訴人嗣否認二造原是男女朋友即非可採。再訊之證人即
    房屋仲介公司人員葉瑞樓證稱：「是彭勤英，是被上訴人的本名。是他們兩人一
    起來洽談，一起去看房子，一起寫委託書的。是拿現金六萬元，何人拿出來的忘
    記了，是斡旋金，如果洽談成功，轉換成訂金。簽約時是他給十四萬元，是現金
    或支票我忘記了。錢拿出來我已經忘記誰，一直到交房子都是他們兩人一起來的
    。」等語在卷（見本院九十年三月十二日準備程序筆錄），且上訴人嗣於本院八
    十九年十二月十一日準備程序中自承十萬元是八十七年十月時，幫被上訴人付貸
    款。則上訴人果非將該九萬元贈予被上訴人，何需幫被上訴人付貸款，且二造間
    並無書立字據、就利息、返還期日予以約定等情，則被上訴人辯稱九萬元是上訴
    人贈與應即可採。參之上訴人既偕同被上訴人購屋，且被上訴人現今之住處即是
    八十六年九月間上訴人陪同被上訴人所購房屋處所，有證人葉瑞樓所提出之成交
    客戶登記表、上訴人所提出其寄予被上訴人之存證信函在卷可稽，則上訴人豈有
    不知被上訴人去處之理，其謂因不知被上訴人去處，始遲至八十九年四月致函索
    借款，益證上訴人主張其借款九萬元予被上訴人不可採信，該部分請求為無理由
    而應予駁回。
五、關於音響、男用手錶是上訴人自行借予被上訴人一節，業據上訴人於九十年四月
    十一日言詞辯論時，供述明確，則其主張是被上訴人於搬家時自行取走，即非可
    採。二造於八十七年九月間被上訴人搬離上訴人所有房屋前既是男女朋友，且上
    訴人於被上訴人搬離後，猶為之付貸款九萬元，已如前述。則被上訴人主張上訴
    人將價值非鉅之男用手錶、遭客戶退回而自行修理之音響贈送同居女友之被上訴
    人應即可採。且果被上訴人於八十七年九月搬離上訴人之房屋，有借手錶、音響
    不還情事，上訴人豈有於被上訴人搬離後，再為之付貸款之理。況上訴人係偕同
    被上訴人購屋，被上訴人現今之住處即是八十六年九月間所購房屋處所，上訴人
    自始即知被上訴人去處一節已如前述，如被上訴人系擅自取走該手錶及音響，被
    上訴人當無遲至八十九年四月始致函索取之理，足證被上訴人取得系爭手錶、音
    響係基於受贈而非不當得利，上訴人此部分之主張亦非有理，應予駁回。原審為
    上訴人敗訴之判決，並無不合，上訴意旨聲明廢棄，為無理由。
六、本件上訴為無理由，依民事訴訟法第四百三十六條之一第三項、第四百四十九條
    第一項、第七十八條判決如主文。
中      華      民      國    九十      年      四      月    二十五    日
                                  臺灣新竹地方法院民事第一庭
                                      審判長法官  陳  國  成
                                      法      官  王  佳  惠
                                      法      官  許  翠  玲
右為正本係照原本作成。
如不服本判決，須以本判決適用法規顯有錯誤為上訴理由且上訴利益逾新台幣壹佰萬
元額數者，始得於本判決送達後二十日內向本院提出上訴狀（須按他造當事人之人數
附繕本）並經本院許可後，方得上訴於最高法院。
~B法院書記官  鄭敏郎
中      華      民      國    九十      年      四      月    二十五    日


司法院資訊處製作；財團法人民間司法改革基金會備份。
